【裁判字號】    95,簡上,78
【裁判日期】    950609
【裁判案由】    詐欺
【裁判全文】
臺灣彰化地方法院刑事判決              95年度簡上字第78號
公  訴  人  臺灣彰化地方法院檢察署檢察官
上  訴  人
即  被  告  丁○○
                    （現另案於台灣彰化監獄執行中）
上列上訴人因詐欺案件，不服本院北斗簡易庭九十四年度斗簡字
第六八二號中華民國九十五年三月三十一日第一審簡易判決（原
聲請簡易判決處刑案號：九十四年度偵字第八八七五號）及移送
併案審理（九十五年度偵字第三六八四號），本院管轄第二審合
議庭判決如下：
    主文
原判決撤銷。
丁○○連續幫助連續意圖為自己不法之所有，以詐術使人將本人
之物交付，處有期徒刑陸月，如易科罰金，以佰元折算壹日。
        事  實
一、丁○○明知個人之帳戶關係本身之信用具有一身專屬之性質
    ，在現今金融機構開立帳戶使用並無特殊之條件與困難，而
    一般人均係使用自己之帳戶，如涉及使用他人之帳戶常與財
    產犯罪密切相關，且取得他人存摺之目的在於收取贓款及掩
    飾犯行使之不易遭人追查，其亦明知將自己之電信設備提供
    他人使用，可能幫助他人遂行詐欺取財之犯罪目的，並掩飾
    犯行使詐欺者不易遭人追查，其在能預見某姓名、年籍及住
    居所均不詳綽號「阿信」之成年男子收受帳戶之目的係欲隱
    匿真實身分，以供犯罪集團進行詐欺犯罪所用下，竟乃基於
    幫助他人詐欺取財之不確定概括犯意，而其發生並不違背其
    本意之認識下，竟不顧他人所可能遭受之危害，容任他人藉
    以遂行犯罪，先於九十四年六月間某日，在臺中市○○路與
    文心路路口之加油站前，將其前向中華郵政股份有限公司北
    斗郵局申請開立帳號：00000000000000號、
    戶名丁○○之帳戶存摺、提款卡及提款卡密碼等物，以新臺
    幣（下同）三千元之價格，販賣予該綽號「阿信」之成年男
    子使用。其又於同年月二十二日晚間，在臺中市某泡沫紅茶
    店內，居中仲介許志榮將其所申設之中華郵政股份有限公司
    北斗郵局帳號：0000000000000號、戶名許志
    榮之帳戶存摺、提款卡及提款卡密碼等物，以新臺幣（下同
    ）五千元之價格，販賣予該綽號「阿信」之成年男子使用，
    丁○○分得二千元，其餘三千元則由許志榮取得。該綽號「
    阿信」之成年男子及所屬之詐欺集團成員即以丁○○、許志
    榮所交付之上開郵局帳戶為犯罪工具，先後為下列之詐欺行
    為：
（一）、該詐欺集團成員於九十四年六月十四日下午一時許，以
        電話向乙○○佯稱渠女兒欠錢為由，以此詐術致使乙○○不疑有他而陷於錯誤，依該犯罪集團成員指示於同日
        下午二時四十五分許，將一萬元匯入詐騙集團成員所提
        供之上開丁○○之郵局帳戶內。嗣經乙○○發覺受騙，
        始報警處理，而查悉上情。
（二）、該詐欺集團成員於九十四年六月十四日下午三時五十分
        許，以電話向丙○○佯稱渠兒子欠錢為由，以此詐術致
        使丙○○不疑有他而陷於錯誤，依該犯罪集團成員指示
        於同日下午四時二十九分許，將一萬五千元匯入詐騙集
        團成員所提供之上開丁○○之郵局帳戶內。嗣經乙○○
        發覺受騙，始報警處理，而查悉上情。
（三）、該詐欺集團成員於九十四年六月二十日中午十二時許，
        自稱為台中福有百貨之吳小姐，以電話向甲○○佯稱渠
        中三獎獎金八十萬元，因渠未列席活動，故由公司先行
        領獎，之後再通知渠去台中領獎，嗣於同年月二十八日
        因吳小姐表示要其先認購聲寶液晶電視，故要甲○○先
        匯五萬八千元，嗣又要其辦一張臨時會員卡，故要其匯
        款八萬元，再又要其匯款香港匯款手續費三十九萬五千
        二百八十元、該筆獎金投資後總共應付之百分之三之稅
        金共一百十八萬五千八百四十元、國際匯兌之設定費六
        十萬元，以此「假中獎、真詐欺」之詐術致使甲○○不
        疑有他而陷於錯誤，依該犯罪集團成員指示先於九十四
        年六月二十八日十四時十九分匯款十三萬八千元至詐騙
        集團成員所提供之林紫媛之龜山迴龍郵局、帳號000
        00000000000號帳戶、又九十四年六月二十
        九日十二時三十二分匯款三十九萬五千二百八十元至詐
        騙集團成員所提供之上開許志榮帳戶，再於九十四年六
        月二十九日十四時四十七分匯款一百七十八萬五千八百
        四十元至詐騙集團成員所提供之李承韋之台中港郵局、
        帳號00000000000000號帳戶內。嗣經甲○○事後查覺有異，始報警處理，而查悉上情。
二、案經彰化縣警察局北斗分局報請臺灣彰化地方法院檢察署檢
    察官偵查起訴及檢察官移送併案審理（九十五年度偵字第三
    六八四號）。
    理  由
一、訊據被告丁○○固坦承將上開郵局帳戶販賣與姓名、年籍及
    住居所均不詳、綽號「阿信」之成年男子及仲介許志榮將許
    志榮之郵局帳戶販賣予綽號「阿信」之成年男子，且對於被
    害人乙○○、丙○○、甲○○被害過程亦不爭執，惟矢口否
    認有何幫助詐欺取財之犯行，辯稱：伊將上開存摺賣予「阿
    興」，我並不知道「阿信」購買上開帳戶是做為詐騙之用云
    云。然查：
（一）綽號「阿信」之成年男子及所屬之詐欺集團成員以被告所
      交付及被告所仲介販賣之上開郵局帳戶為犯罪工具，用以
      連續詐欺取財之事實，業經被害人乙○○、丙○○、甲○○及證人許志榮等人於警詢中證述綦詳，此外復有郵政國
      內匯款執據三份、查詢帳戶最近交易資料二份、郵政存簿
      儲金立帳申請書一份在卷可稽。
（二）又金融機構之帳戶為個人理財之工具，為便利大眾使用此
      一理財工具，以資活絡資金供需，對於申請開設金融帳戶
      並無設有任何特殊之限制，一般民眾皆能自由申請開戶，
      並得同時在不同金融機構申請多數存款帳戶使用，乃眾所
      周知之事實，依一般人之社會生活經驗，倘係經由合法管
      道之收入或支出，其於金融機構帳戶之存放及提領，本可
      自行向金融行庫開立帳戶後使用，殊無大費周章使用他人
      帳戶之必要，況且近來類如刮刮樂、退稅轉帳等詐騙案件
      層出不窮，詐騙集團多利用人頭帳戶做為出入帳戶，不僅
      廣為媒體所披載，亦經政府各機關一再宣導提醒注意，尤
      以現今各地金融機構所設自動提款機莫不設定轉帳之警示
      畫面，或張貼警示標語，促請使用大眾注意，衡諸目前社
      會以電視、報紙甚至網路等管道流通資訊之普及程度，以
      及使用自動提款機從事提款、轉帳交易之頻繁，苟見有陌
      生人不思以自己名義申請開立帳戶，反而向不特定人蒐集
      或收購他人之金融機構帳戶使用，帳戶所有人焉能安心將
      其帳戶交付收購帳戶之人，而絲毫未加懷疑其收購或取得
      帳戶之目的即在於詐取他人財物？參以被告於檢察官訊問
      時即坦承：我知道將帳戶賣予詐騙集團是幫助他人詐欺，
      並承認犯罪等語（詳見九十四年度偵字第八八七五號偵查
      卷第三十三頁），由此顯見被告對於綽號「阿信」之成年
      男子及其所屬之詐欺集團成員係將該帳戶用以實施詐欺犯
      行，當可預見，且其對於綽號「阿信」之成年男子及其所
      屬之詐欺集團成員利用其所申請開立之帳戶及其所仲介販
      賣之帳戶向他人詐取財物，並無違背其本意，是被告主觀
      上應具有幫助他人詐取財物之不法犯意甚明，故被告所辯
      其不知「阿信」購買上開帳戶是做為詐騙之用等語，顯係
      事後卸責之詞，不足採信，是以本件事證已臻明確，被告
      幫助詐欺取財犯行堪予認定。
二、按連續幫助與幫助連續為不同之犯罪態樣，如基於概括犯意
    ，多次幫助他人犯罪，為連續幫助，該幫助者有多次犯罪行
    為；如以一幫助行為，幫助他人連續犯罪，則為幫助連續，
    就幫助犯而言，僅有一次犯罪行為；如幫助者以多次幫助行
    為幫助他人連續犯罪，則為連續幫助連續，該幫助犯及被幫
    助之正犯，均有多次之犯罪行為。查本件上開綽號「阿信」
    之成年男子及其所屬之詐欺集團成員共同基於為自己不法所
    有之概括犯意，連續以上開之方式為詐術，使被害人乙○○
    、丙○○、甲○○等人陷於錯誤，而將本人之財物交付，該
    綽號「阿信」之成年男子及其所屬之詐欺集團成員所為，自
    均係犯刑法第三百三十九條第一項之連續詐欺取財罪。又被
    告所為提供或仲介提供前開帳戶予他人之行為屬刑法詐欺取
    財罪構成要件以外之行為，其既以幫助他人犯罪之意思而參
    與犯罪構成要件以外之行為，故核被告所為，係犯刑法第三
    十條第一項、第三百三十九條第一項之幫助連續詐欺取財罪
    。又被告先後將其所有上開郵局帳戶及仲介許志榮將許志榮
    郵上開郵局之存摺、印章、提款卡及密碼交給該綽號「阿信
    」之成年男子及其所屬之詐欺集團成員以供向他人詐騙財物
    ，顯係基於幫助他人連續詐欺取財之概括犯意反覆為之，為
    連續犯，應依刑法第五十六條之規定從一重處斷，並加重其
    刑。再被告所為係犯刑法第三十條第一項、第三百三十九條
    第一項之連續幫助連續詐欺取財罪，業如前述，應依同法第
    三十條第二項之規定減輕其刑，並依法先加後減之。又本件
    公訴人雖未敘及被告仲介許志榮販賣許志榮之北斗郵局帳戶
    ，並使被害人甲○○因受詐騙而匯入上開帳戶之其餘幫助犯
    行，然被告此部分之幫助犯行，與公訴人起訴書所載之幫助
    犯行部分，係有連續犯之裁判上一罪關係，為起訴效力所及
    ，本院自應併予審判，附此敘明。原審判決論以被告幫助詐
    欺取財罪刑，固非無見，然未及審理移送併辦部分，而有未
    洽，上訴人據為上訴請求撤銷改判，非無理由，自應將原審
    判決撤銷改判。爰審酌被告之平日素行，其任意提供或仲介
    提供帳戶予不法份子使用，且其所提供帳戶非惟幫助詐騙者
    遂行詐財目的，同時使詐欺者得以隱匿其真實身分，減少遭
    查獲之風險，愈使其肆無忌憚，加深犯罪之猖獗，致使社會
    經濟遭受重大危害，及其犯罪後之態度等一切情狀，量處如
    主文所示之刑，並諭知易科罰金之折算標準，以資懲儆。
據上論斷，應依刑事訴訟法第四百五十五條之一第一項、第三項
、第三百六十九條第一項前段、第三百六十四條、第二百九十九
條第一項前段，刑法第三十條第一項、第二項、第三百三十九條
第一項、第五十六條、第四十一條第一項前段，罰金罰鍰提高標
準條例第一條前段、第二條，判決如主文。
本案經檢察官洪紹文到庭執行職務。
中    華    民    國    95    年    6     月    9     日
                  刑事第二庭   審判長法  官  石馨文
                                     法  官  李水源
                                     法  官  黃齡玉
以上正本證明與原本無異。
本判決不得上訴。
中    華    民    國    95    年    6     月    9     日
                                     書記官  梁高賓


司法院資訊處製作；財團法人民間司法改革基金會備份。
